臺灣臺南地方法院民事裁定
111年度重訴字第205號
原      告  張炎坤  
            張黃春美



上列原告對被告楊勝財請求損害賠償事件，就本院111年度重訴
字第1號殺人等案件提起刑事附帶民事訴訟，經本院刑事庭以111
年度重附民字第7號裁定移送而來，本院裁定如下：
    主  文
原告張炎坤應於本裁定送達後5日內，補繳裁判費新臺幣72,280
元，逾期不繳，即駁回原告之訴（指向楊勝財求償部分）。
原告張黃春美應於本裁定送達後5日內，補繳裁判費新臺幣72,97
3元，逾期不繳，即駁回原告之訴（指向楊勝財求償部分）。
    理  由
一、對本院命補裁判費之事宜，若對下列裁定內容有疑惑或不解
    如何向楊勝財求償，請致電本院承辦股(雨股)，先予說明。
二、按原告之訴，有起訴不合程式之情形，法院應以裁定駁回之
    ，但其情形可以補正者，審判長應定期間先命補正，民事訴
    訟法第249條第1項第6款定有明文。又提起民事訴訟，應依
    民事訴訟法規定繳納裁判費，民事訴訟法第77條之13定有明
    文，此為必須具備之程式。另依刑事訴訟法第487條第1項、
    第504條第1項及第2項規定，因犯罪而受損害之人，於刑事
    訴訟程序固得附帶提起民事訴訟，對於被告及依民法負賠償
    責任之人，請求回復其損害；且該案件經法院以合議裁定移
    送民事庭時，免納裁判費。惟在刑事附帶民事訴訟之當事人
    ，原告須為因犯罪而受損害之人，被告則以刑事被告及其他
    依民法應負賠償責任之人為限；此項限制，於該附帶民事訴
    訟經刑事法院裁定移送同院民事庭後，亦有其適用(最高法
    院80年度台抗字第100號裁定意旨)。至所謂因犯罪而受損害
    之人，僅限於起訴之犯罪事實侵害個人私權致生損害者；而
    所稱依民法應負賠償責任之人，乃指該刑事案件中依民法規
    定應負賠償責任之人而言，即原告所主張之共同加害人，必
    以在刑事訴訟程序中經認定係共同侵權行為之人，方能對其
    提起附帶民事訴訟，否則自難認為合法(最高法院90年度台
    抗字第549號、87年度台抗字第278號裁定意旨)。
三、本件原告於刑事訴訟程序，以被告謝啓文與楊勝財為被告提
    起本件附帶民事訴訟，係以被告謝啓文持槍殺害被害人張証
    賢，被告楊勝財明知謝啓文攜帶槍枝仍未為制止其殺害張正
    賢之行為，主張其等應負民法第185條第1項共同侵權行為之
    損害賠償責任。查本院刑事庭認被告謝啓文犯殺人罪及非法
    持有非制式手槍罪，惟被告楊勝財前經臺灣臺南地方檢察署
    檢察官以110年度偵字第20463號、第23019號為不起訴處分
    ，是本件附帶民事訴訟之刑事被告僅有謝啓文，並無楊勝財
    ，有上開刑事判決在卷可稽。楊勝文未受刑事審判，既非刑
    事判決之共同被告，亦未經刑事判決認定為共同侵權行為人
    ，而不得謂為依民法應負賠償責任之人。準此，原告本於民
    法侵權行為之法律關係，於刑事附帶民事訴訟起訴狀將被告
    楊勝文列為共同被告，本院刑事庭並誤將其部分移送本院民
    事庭，於法即有未合。
四、刑事附帶民事訴訟，經刑事庭依刑事訴訟法第504條第1項規
    定裁定移送於同院民事庭後，民事庭如認其不符同法第487
    條第1項規定之要件時，應許原告得繳納裁判費，以補正起
    訴程式之欠缺（最高法院108年度台抗大字第953號民事大法
    庭裁定意旨）。本件原告於111年4月20日提起本件刑事附帶
    民事訴訟，訴之聲明為：「⑴被告謝啓文、楊勝財應連帶給
    付原告張炎坤新臺幣(下同)7,197,096元，及自刑事附帶民
    事訴訟起訴狀繕本送達之翌日起至清償日止，按週年利率5％
    計算之利息。⑵被告謝啓文、楊勝財應連帶給付原告張黃春
    美7,261,842元，及自刑事附帶民事訴訟起訴狀繕本送達之
    翌日起至清償日止，按週年利率5％計算之利息。⑶願供擔保
    ，請准宣告假執行。」。被告楊勝財既非被告謝啓文所犯殺
    人罪之共同侵權行為人，依上開說明，本不得於刑事訴訟程
    序提起附帶民事訴訟，惟應許原告得繳納裁判費，以補正起
    訴程式之欠缺。是就原告張炎坤、張黃春美求償之金額計算
    裁判費，分別應徵收第一審裁判費72,280元、72,973元，爰
    限原告於收受本裁定送達後5日內補繳裁判費，逾期不繳，
    即駁回此部分訴訟。
五、依民事訴訟法第249條第1項但書，裁定如主文。　　
中　　華　　民　　國　　111 　年　　7 　　月　　20　　日
                  民事第三庭    法  官　羅郁棣
以上正本證明與原本無異。
如不服本裁定應於送達後10日內向本院提出抗告狀，並應繳納抗
告費新台幣1,000元整。
中　　華　　民　　國　　111 　年　　7 　　月　　20　　日
　　　　　　　　　              書記官  周玉茹